臺灣高等法院刑事判決　　　　　　　　94年度上易字第1104號
上　訴　人　臺灣桃園地方法院檢察署檢察官
被　　　告　乙 ○ ○
　　　　　　丙○○○
上列上訴人因被告詐欺案件，不服臺灣桃園地方法院94年度易字
第119號，中華民國94年5月5日第一審判決（起訴案號：臺灣桃
園地方法院檢察署92年度偵緝字第289號），提起上訴，本院判
決如下：
    主  文
上訴駁回。
    理  由
一、本案經本院審理結果，認第一審判決對被告乙○○、丙○○
    ○為無罪之諭知，核無不當，應予維持，並引用第一審判決
    書記載之證據及理由（如附件）。
二、檢察官上訴意旨雖以：被告等二人詐欺之行為經被害人證述
    明確，復有進貨單等在卷可憑，且被告於91年4月間，拒絕
    往來之支票共有12張，金額高達新新臺幣（下同）563,490
    元，有法務部票據信用資訊連結作業查詢明細表在卷可稽；
    足認被告於91年4月15日向被害人訂貨之時，早已陷於無資
    力之狀況，被告於91年4月15日、16日多次向被害人叫貨，
    足認被告有不法所有之意圖及詐欺之犯意云云。
三、惟按刑法第339條第1項詐欺罪之成立，以意圖為自己或第三
    人不法所有，以詐術使人將本人或第三人之物交付為要件。
    所謂以詐術使人交付，必須被詐欺人因其詐術而陷於錯誤，
    若其所用方法，不能認為詐術，亦不致使人陷於錯誤，即不
    構成該罪。告訴人之告訴，係以使被告受刑事訴追為目的，
    是其陳述是否與事實相符，仍應調查其他證據以資審認。認
    定犯罪事實所憑之證據，雖不以直接證據為限，間接證據亦
    包括在內；然而無論直接或間接證據，其為訴訟上之證明，
    須於通常一般之人均不致有所懷疑，而得確信其為真實之程
    度者，始得據為有罪之認定，倘其證明尚未達到此一程度，
    而有合理之懷疑存在時，事實審法院復已就其心證上理由予
    以闡述，敘明其如何無從為有罪之確信，因而為無罪之判決
    ，尚不得任意指為違法。最高法院46年台上字第260號、52
    年台上字第1300號、76年台上字第4986號分別著有判例。經
    查：
  (一)被告乙○○經營之冠旗水電材料有限公司（以下簡稱冠旗公
    司），於91年4月15日，向凡特公司購買衛浴設備23,557元
    ，於同月16日，向凡特公司購買衛浴設備24,201元，兩次總
    價63,179元，有銷貨單3張在卷可稽（見偵字第12406號卷第
    4頁）。
  (二)證人即凡特公司股東兼業務甲○○在原法院具結證稱：本案
    業務係伊經手；被告之前訂貨一個月約10萬元，這次也沒有
    特別多云云（見原審卷第76頁、第78頁）。則被告於91年4
    月15日、16日，向凡特公司訂購衛浴設備63,179元，尚難認
    係詐術之施用。
  (三)證人甲○○在原法院又具結證稱：87年開始與冠旗公司有業
    務往來；... 91年4月15日之前，冠旗公司積欠凡特公司
    602,425元等語（見原審卷第77頁）。則被告乙○○經營之
    冠旗公司早與凡特公司有多年生意往來，在本案訂貨之前即
    有積欠數十萬元貨款，而有不能支付之情形乙節，本為凡特
    公司所明知；被告等並無隱匿之情事，凡特公司亦無因被告
    之隱匿而陷於錯誤致交付本案衛浴設備之問題。
  (四)被告乙○○經營之冠旗公司，於91年間自4月22日開始有密
    集退票紀錄，金額高達數十萬元，固有法務部票據信用資訊
    連結作業查詢明細表在卷可證。然再查，冠旗公司在上海商
    業儲蓄銀行楊梅分申請行開設之1106號支票存款帳戶，自91
    年5月31日起方有退票記錄，有該銀行93年6月30日（93）字
    第235號函及所附「支票存款退票紀錄明細查詢」在卷可憑
    （見偵續字第11號卷第23頁至第26頁）；顯見冠旗公司在上
    海商業儲蓄銀行楊梅分行申請開設之上揭支票存款帳戶於91
    年4月間，信用尚屬良好；則被告乙○○於91年4月15日簽發
    該帳戶之支票給付貨款，自難認係詐術之施用。又，冠旗公
    司在臺灣中小企業銀行楊梅分行申請行開設之10959-4號支
    票存款帳戶，於91年間原無退票紀錄，自同年4月15日簽發
    本案支票起，方開始有退票紀錄，復有臺灣中小企業銀行楊
    梅分行93年2月20日93楊梅字第67號函，及法務部票據信用
    資訊連結作業查詢明細表在卷可稽（見偵續字第11號卷第12
    頁至第14頁，第45頁）；冠旗公司在臺灣中小企業銀行楊梅
    分行申請行開設之上揭支票存款帳戶，於91年4月15日既尚
    未經拒絕往來；則被告乙○○於91年4月15日簽發該帳戶之
    支票給付本案貨款，亦難認係詐術之施用。
  (五)況且，被告乙○○於91年4月15日給付貨款時，除支付凡特
    公司本案二張支票外，另有交付客票約55,000元，作為清償
    先前欠款之用；而其中客票部分皆已兌現等情，已據告訴代
    理人甲○○在本院審理供陳在卷（見本院94年9月29日審理
    筆錄第5頁）。苟若被告乙○○代表冠旗公司向凡特公司購
    買本案衛浴設備貨品之初，即存有詐欺之犯意，則其僅以上
    開支票或其他無法兌現之票據佯稱清償，用以取信凡特公司
    即可，又何需再交付與本案貨款相當嗣並兌現之客票？基此
    ，更可得見被告等於訂貨及交付本案支票時，並無不法所有
    之意圖。
  (六)公訴人上訴意旨執前詞指摘原判決不當，為無理由，應予駁
    回。
四、據上論結，應依刑事訴訟法第373條、第368條，判決如主文
    。
本案經檢察官林炳雄到庭執行職務。
中　　華　　民　　國　　94　　年　　10　　月　　13　　日
                  刑事第十三庭  審判長法　官  劉景星
                                      法　官  陳志洋
                                      法　官  陳博志
以上正本證明與原本無異。
不得上訴。
                                      書記官  陳嘉文
中　　華　　民　　國　　94　　年　　10　　月　　18　　日
